ACORDAO-COMPLETO-2578206

ACÓRDÃO DE RELAÇÃO

ACÓRDÃO DE RELAÇÃO 3456/2023 ATA 12/2023 - PRIMEIRA CÂMARA

Acórdão 3456/2023-TCU-Primeira Câmara
	VISTO e relacionado este processo, relativo a determinações exaradas à Fundação Universidade Federal do Piauí, mediante o Acórdão 1567/2014-TCU-Primeira Câmara, relator Ministro-Substituto Weder de Oliveira (peça 5) .
	Considerando que naquela decisão o Tribunal considerou ilegal o ato de concessão de aposentadoria de Marina Amélia Brandão de Almeida por constar parcela judicial concessiva do reajuste relativo a perdas decorrentes da implantação da URP (26,05%) .
	considerando que a interessada interpôs pedido de reexame (peça 14) , que foi admitido pelo Tribunal (peça 18) , com negativa de provimento, por meio do Acórdão 6727/2014-TCU-Primeira Câmara, de relatoria do Ministro José Mucio Monteiro (peça 25) .
	considerando que na decisão original se determinou à UFPI que acompanhasse o andamento da decisão judicial a qual atualmente assegura o pagamento da URP aos seus servidores (Mandado de Segurança 31.412-STF) e, no caso de decisão desfavorável aos interessados, fizesse cessar os pagamentos irregulares e obtivesse o ressarcimento dos valores indevidamente recebidos pelos ex-servidores;
	considerando que, após monitoramento da deliberação (peça 36) , foi exarado o Acórdão 1667/2019-TCU-Primeira Câmara (peça 39) , relator Ministro Bruno Dantas, no qual se determinou à universidade que promovesse a absorção da parcela referente à URP a partir do trânsito em julgado do Mandado de Segurança 31.412/DF;
	considerando que, em novo monitoramento, realizado em julho de 2020 (peça 47) , verificou-se que a parcela URP (26,05%) continuava a ser paga, sem qualquer reabsorção, motivo para audiência do responsável Lauro Oliveira Viana, superintendente de Recursos Humanos da UFPI, para que apresentasse razões de justificativa ante o descumprimento do Acórdão 1667/2019-TCU-Primeira Câmara;
	considerando que, mediante o Acórdão 1268/2022-TCU-Primeira Câmara, relator Ministro Bruno Dantas (peça 60) , o responsável Lauro Oliveira Viana foi considerado revel, assinalando-se prazo de trinta dias para que a UFPI instaurasse processo administrativo com vistas à cobrança do montante indevidamente recebido por Marina Amélia Brandão de Almeida;
	considerando que a universidade solicitou prorrogação de prazo para cumprimento da determinação (peça 71) , no que foi atendida mediante o Acórdão 1068/2022-TCU-Plenário (peça 76) , e que o pleito de prorrogação foi novamente apresentado, mas não apreciado (peça 85) ;
	considerando que a UFPI apresentou os questionamentos (peça 81) acerca de qual marco temporal adotar para cobrar o montante indevidamente pago à servidora - se a data do trânsito em julgado do MS 31.412/DF ou se a data da ciência do Acórdão 933/2019-TCU-Primeira Câmara, de relatoria do Ministro Bruno Dantas (prolatado no âmbito do TC Processo 006.165/2014-1) - e acerca de qual seria a legislação a reger a cobrança do débito apurado;
	considerando que existem processos semelhantes (TCs Processo 006.154/2014-0, Processo 006.160/2014-0, Processo 006.165/2014-1, Processo 006.157/2014-9, Processo 006.177/2014-0, Processo 006.168/2014-0, Processo 006.172/2014-8, Processo 006.164/2014-5 e Processo 006.158/2014-5) , relacionados à Fundação Universidade Federal do Piauí, a exigir tratamento idêntico, e por isso levados a apreciação nesta data;
	considerando os pareceres uniformes da unidade técnica e do parquet, sugerindo conceder mais 60 dias de prazo para a UFPI atender a determinação contida no subitem 9.2.1 do Acórdão 1268/2022-TCU-Primeira Câmara e responder àquela fundação que:
	a) o marco temporal para o cálculo da restituição dos valores recebidos indevidamente por Marina Amélia Brandão de Almeida, a título de URP, é a data da ciência pela interessada do Acórdão 1667/2019-TCU-Primeira Câmara, de relatoria do Ministro Bruno Dantas; e
	b) o procedimento para apurar o montante pago indevidamente aos interessados, em todos os processos mencionados acima, que tratam da mesma matéria objeto dos autos, deve seguir os ditames do art. 46 da Lei 8.112/1990, com auxílio da assessoria jurídica para dar andamento aos respectivos processos administrativos relativos a demandas da espécie.
ACORDAM os ministros do Tribunal de Contas da União, reunidos em sessão da 1ª Câmara, à unanimidade, com fundamento nos arts. 1º, inciso V, 39, inciso II, e 45 da Lei 8.443/1992, c/c os arts. 17, inciso III, 143, inciso II, 260 e 262 do Regimento Interno, bem assim com os Enunciados 276 e 279 da Súmula do TCU, em:
	a) esclarecer que o marco temporal para o cálculo da restituição dos valores recebidos indevidamente por Marina Amélia Brandão de Almeida, a título de URP, é a data da ciência pela interessada do Acórdão 1667/2019-TCU-Primeira Câmara;
	b) asseverar que o procedimento para apurar o montante pago indevidamente aos interessados, em todos os processos mencionados acima, que tratam da mesma matéria objeto dos autos, deve seguir os ditames do art. 46 da Lei 8.112/1990, com auxílio da assessoria jurídica para dar andamento aos respectivos processos administrativos relativos a demandas da espécie;
	c) fixar o prazo improrrogável de 60 (sessenta) dias para a Fundação Universidade Federal do Piauí iniciar os procedimentos administrativos necessários ao atendimento da determinação contida no subitem 9.2.1 do Acórdão 1268/2022-TCU-Primeira Câmara; e
	d) esclarecer que os processos TCs Processo 006.154/2014-0, Processo 006.160/2014-0, Processo 006.165/2014-1, Processo 006.157/2014-9, Processo 006.177/2014-0, Processo 006.168/2014-0, Processo 006.172/2014-8, Processo 006.164/2014-5 e Processo 006.158/2014-5, relacionados à Fundação Universidade Federal do Piauí, deverão adotar entendimento semelhante ao ora prolatado, respeitando, em cada caso, o respectivo marco temporal para cumprimento de deliberações do TCU (cálculo da restituição dos valores recebidos indevidamente por ex-servidores, a título de URP) .
1. Processo TC-Processo 006.172/2014-8 (APOSENTADORIA) 
	1.1. Responsável: Lauro Oliveira Viana (XXX.405.753-XX) .
	1.2. Interessada: Marina Amélia Brandão de Almeida (XXX.087.713-XX) .
	1.3. Órgão/Entidade: Fundação Universidade Federal do Piauí.
	1.4. Relator: Ministro Jhonatan de Jesus.
	1.5. Representante do Ministério Público: Procurador Rodrigo Medeiros de Lima.
	1.6. Unidade Técnica: Unidade de Auditoria Especializada em Pessoal (AudPessoal) .
	1.7. Representação legal: Igor Moura Maciel (OAB/PI 8.397) , Robson Carlos dos Santos e outros, representando Marina Amélia Brandão de Almeida. 
	1.8. Determinações/Recomendações/Orientações: não há.

Primeira Câmara

Fundação Universidade Federal do Piauí.

Lauro Oliveira Viana (XXX.405.753-XX).

Associação dos Docentes Universidade Federal do Piauí

JHONATAN DE JESUS

Igor Moura Maciel (OAB/PI 8.397), Robson Carlos dos Santos e outros, representando Marina Amélia Brandão de Almeida.

Procurador Rodrigo Medeiros de Lima.

APOSENTADORIA (APOS)

Unidade de Auditoria Especializada em Pessoal (AudPessoal).